臺灣高等法院臺南分院刑事裁定
111年度毒抗字第329號
抗  告  人  
即  被  告  童淑真



上列抗告人因聲請觀察勒戒案件，不服臺灣嘉義地方法院中華民
國111年3月31日裁定（111年度毒聲字第50號）提起抗告，本院
裁定如下：
    主  文
抗告駁回。
    理  由
一、本件抗告意旨略以：㈠壓力太大，當時的糊塗如今已悔改，
    近期間我又出車禍，傷到了腰頸椎，開刀還在休養期間。㈡
    父母雙亡，又要照顧躺在床上中風的哥哥，深怕我進去勒戒
    這段期間，哥哥怎麼辦。希在情理法上，從寬量刑，能給我
    戒癮治療之機會云云，並檢附診斷證明書及戶口名簿。
二、原審裁定意旨略以：
(一)被告於109年10月8日上午9時56分為警採集送驗之尿液瓶，
    結果呈甲基安非他命陽性反應，有台灣檢驗科技股份有限公
    司濫用藥物實驗室-高雄109年10月23日濫用藥物檢驗報告（
    報告編號：KH/00000/A0000000）、應受尿液採驗人尿液檢
    體採集送驗紀錄在卷可憑（警卷第5頁至第7頁）。
(二)上開檢驗報告係先以酵素免疫分析法（EIA）為初步檢驗，
    結果呈安非他命類陽性反應，且以GC/MS氣相層析質譜儀法
    檢驗方法進行確認，檢出甲基安非他命陽性反應。又尿液初
    步篩檢採用免疫學法，由於該方法對結構類似之成分亦可能
    產生反應，故初步檢驗呈陽性反應者，再以氣相層析質譜儀
    分析法進行確認檢驗，不致產生偽陽性反應，此為本院職務
    上已知悉之事項，是檢驗報告結果應屬精確而堪採信。
(三)甲基安非他命經口服投與後約70%於24小時內自尿中排出，
    約90%於96小時內自尿中排出，由於甲基安非他命成分之檢
    出與其投與方式、投與量、個人體質、採尿時間與檢測儀器
    之精密度等諸多因素有關，因此僅憑尿液中呈安非他命陽性
    反應，並無法確實推算吸食時間距採集時間之長短，惟依上
    述資料推斷，最長可能不會超過4日，亦為本院職務上已知
    悉之事項，被告上開檢驗報告結果呈甲基安非他命陽性反應
    ，足證被告於109年10月8日上午9時56分為警採尿回溯96小
    時內某時許，曾有施用甲基安非他命之事實堪以認定。
(四)被告甲○○前因施用毒品案件，經本院以95年度毒聲字第187
    裁定令入勒戒處所施以觀察、勒戒後，於95年7月11日因無
    繼續施用傾向釋放出所，並於95年7月11日由臺灣嘉義地方
    檢察署以95年度毒偵緝字第82號為不起訴處分確定，被告本
    案施用甲基安非他命犯行距離其最近一次觀察、勒戒執行完
    畢釋放已逾3年，自應依修正後之毒品危害防制條例第20條
    第3項規定，再次令其入勒戒處所施以觀察、勒戒。
(五)犯毒品危害防制條例第10條之罪者，採行「觀察、勒戒」與
    「緩起訴之戒癮治療」並行之雙執模式，被告是否適用上開
     戒癮治療程序，為法律賦予檢察官之裁量權限，法院原則
    上應尊重檢察官職權之行使，僅為有限之低密度審查，除檢
    察官之判斷有違背法令、事實認定有誤或其裁量有重大明顯
    瑕疵外，僅得依法裁定令被告入勒戒處所執行觀察、勒戒，
    以 查其是否仍有施用毒品傾向，尚無自由斟酌以其他方式
    替代之權，不得任意指為違法。經查被告有多次施用毒品前
    科紀錄，顯見其自制力不足、對刑罰反應薄弱，且本案經臺
    灣嘉義地方檢察署評估後，認被告否認犯行且曾有販賣毒品
    前科，不適宜為戒癮治療之處分，有臺灣高等法院被告前案
    紀錄表、臺灣嘉義地方檢察署實施毒品戒癮治療司法選案標
    準檢核表在卷可稽，檢察官裁量並無何瑕疵可指。從而，聲
    請人之聲請於法有據，應予准許。
三、經查：
(一)按毒品危害防制條例第24條第1 項固明定：「本法第20條第
    1 項及第23條第2 項之程式，於檢察官先依刑事訴訟法第25
    3 條之1 第1 項、第253條之2 之規定，為附命完成戒癮治
    療之緩起訴處分時，或於少年法院（地方法院少年法庭）認
    以依少年事件處理法程式處理為適當時，不適用之」。又行
    政院依毒品危害防制條例第24條第3 項授權而訂定「毒品戒
    癮治療實施辦法及完成治療認定標準」（下稱戒癮治療認定
    標準）第2 條規定，戒癮治療之實施對象，為施用第一級毒
    品海洛因、嗎啡、鴉片及前開相類製品與第二級毒品者（第
    2 條第1 項）；被告有下列情事之一時，不適合為附命完成
    戒癮治療之緩起訴處分。但無礙其完成戒癮治療之期程者，
    不在此限：一、緩起訴處分前，因故意犯他罪，經檢察官提
    起公訴或判決有罪確定。二、緩起訴處分前，另案撤銷假釋
    ，等待入監服刑。三、緩起訴處分前，另案羈押或執行有期
    徒刑（第2 條第2 項）。亦即檢察官依上述規定對施用毒品
    之被告得為附命戒癮治療之緩起訴處分，排除觀察勒戒及起
    訴（含聲請簡易判決處刑）規定之適用。換言之，檢察官對
    於「初犯」及「3 年後再犯」之毒癮治療方式，得依職權斟
    酌個案具體情節，裁量採行「緩起訴之戒癮治療」或「聲請
    法院裁准觀察、勒戒」。【毒品危害防制條例第24條第1 項
    之立法採行「觀察勒戒」與「緩起訴之戒癮治療」併行之雙
    軌模式，應認有賦與檢察官依裁量行使之職權，而檢察官是
    否給予施用毒品者為附命完成戒癮治療之緩起訴處分，自得
    本於毒品危害防制條例第24條之規定及立法目的，依上述行
    政院所頒之戒癮治療認定標準，選擇實施對象、內容、方式
    與執行之醫療機構，妥為斟酌、裁量，始予決定】，而其裁
    量之結果如認適於為緩起訴處分者，需於緩起訴處分中說明
    其判斷之依據，【如認為應向法院聲請觀察、勒戒，因係適
    用原則而非例外，自無需贅語交代不適於為緩起訴處分之理
    由，法院原則上應予尊重】，僅就檢察官之判斷有違背法令
    、事實認定有誤或其裁量有重大明顯瑕疵等事項為有限度之
    低密度審查。查，檢察官於聲請書載明被告甲○○基於施用第
    二級毒品甲基安非他命之犯意，於民國109年10月8日上午9
    時56分許採尿回溯96小時內之某時許，在不詳地點以不詳方
    式，施用甲基安非他命1次。嗣因其為毒品列管人口，於109
    年10月8日上午9時56分許，經警採集其尿液送驗，結果呈甲
    基安非他命陽性反應。足認被告於警詢及檢察事務官詢問中
    否認犯行及所辯伊確定係於採尿之前10天施用的云云
　　，顯係卸責之詞，不足採信，犯嫌堪予認定。又被告不適宜
    戒癮治療緩起訴，有檢核表1份在卷足稽等情。是本件經檢
    察官審酌個案情節後，向原審聲請裁定將被告送觀察、勒戒
    ，難認有何違誤或裁量怠惰、濫用裁量權之情事。
(二)另毒品危害防制條例所規定之觀察、勒戒處分，其立法意旨
    在幫助施用毒品者戒除毒癮，該處分之性質非為懲戒行為人
    ，而係為消滅行為人再次施用毒品之危險性，目的在戒除行
    為人施用毒品之身癮及心癮措施，觀察、勒戒係導入一療程
    觀念，針對行為人將來之危險所為預防、矯治措施之保安處
    分，以達教化與治療之目的，可謂刑罰之補充制度，從而毒
    品危害防制條例本身所規定之觀察、勒戒及強制戒治等保安
    處分，雖兼具自由刑之性質，卻有刑罰不可替代之教化與治
    療作用，且觀察、勒戒既屬用以矯治、預防行為人反社會性
    格，而具社會保安功能之保安處分，當無因行為人之個人或
    家庭因素而免予執行之理。被告以上開個人及家中等因素為
    抗告理由，尚不可採。
(三)綜上所述，原審裁定准予檢察官之聲請，核無不合，本件抗
    告並無理由，應予駁回。
據上論結，應依刑事訴訟法第412條，裁定如主文。
中　　華　　民　　國　　111 　年　　4 　　月　　22　　日
                  刑事第一庭    審判長法　官  楊清安
                                      法　官  蕭于哲
                                      法　官  陳顯榮
以上正本證明與原本無異。
不得再抗告。
　　　　　　　　　　　　　　　　　　　書記官  陳筱婷　　
中　　華　　民　　國　　111 　年　　4 　　月　　22　　日